【裁判字號】    99,訴,1037
【裁判日期】    991117
【裁判案由】    違反毒品危害防制條例
【裁判全文】
臺灣屏東地方法院刑事判決              99年度訴字第1037號
公  訴  人  臺灣屏東地方法院檢察署檢察官
被      告  甲○○
上列被告因違反毒品危害防制條例案件，經檢察官提起公訴（99
年度毒偵字第1519號），嗣因被告就被訴事實為有罪之陳述，經
合議庭裁定由受命法官獨任適用簡式審判程序審理，本院判決如
下：
    主  文
甲○○施用第一級毒品，累犯，處有期徒刑捌月；又施用第二級
毒品，累犯，處有期徒刑伍月，扣案含甲基安非他命之殘渣袋貳
個及玻璃吸食器壹個均沒收銷燬之。應執行有期徒刑壹年，扣案
含甲基安非他命之殘渣袋貳個及玻璃吸食器壹個均沒收銷燬之。
    事  實
一、甲○○前因違反毒品危害防制條例案件，經裁定送觀察、勒
    戒後，認有繼續施用毒品之傾向，再經裁定送強制戒治，嗣
    因其強制戒治期間業逾六個月以上，且戒治處遇成效合格，
    無繼續強制戒治之必要，於93年11月12日停止戒治執行完畢
    ；復於前開強制戒治執行完畢5 年內之97年間因施用第二級
    毒品案件，經法院分別判處有期徒刑6 月、6 月確定，前揭
    2 案件合併應執行有期徒刑10月；又因施用第二級毒品案件
    ，經法院判處有期徒刑8 月確定，上開案件接續執行，於98
    年12月18日縮短刑期假釋出監，所餘刑期付保護管束，迄99
    年1 月23日保護管束期滿執行完畢。詎猶不知悔改，明知海
    洛因及甲基安非他命分屬第一、二級毒品，不得持有及施用
    ，仍分別基於施用第一、二級毒品之犯意，於99年6 月27日
    早上，在屏東縣恆春鎮○○路970 巷1 弄7 號之戶籍地內，
    以將甲基安非他命置於玻璃球內以火燒烤後，吸食所產生煙
    霧之方式，施用第二級毒品甲基安非他命1 次；復於99年6
    月28日中午，仍在前揭戶籍地以將海洛因加入香煙點燃後吸
    食方式，施用第一級毒品海洛因1 次。嗣於99年6 月30日12
    時許，在其前揭戶籍地內為警持本院搜索票執行搜索而查獲
    ，並扣得含甲基安非他命之殘渣袋2 個及玻璃吸食器1 個，
    復徵得其同意後採尿送驗，檢出海洛因代謝後之嗎啡及甲基
    安非他命陽性反應，始知悉上情。
二、案經屏東縣政府警察局恆春分局報告臺灣屏東地方法院檢察
    署檢察官偵查起訴。
    理  由
一、按本件被告所犯係死刑、無期徒刑、最輕本刑為3 年以上有
    期徒刑以外之罪，其於準備程序就被訴事實為有罪之陳述，
    經受命法官告知簡式審判程序之旨，並聽取其與公訴人之意
    見後，合議庭認無不得或不宜改依簡式審判程序進行之情事
    ，依刑事訴訟法第273 條之1 第1 項、第284 條之1 規定，
    裁定本件由受命法官獨任進行簡式審判程序，合先敘明。
二、上揭犯罪事實，業據被告於本院審理中坦承不諱，此外並有
    屏東縣警察局恆春分局辦理毒品危害防制條例案真實姓名對
    照表、台灣檢驗科技股份有限公司濫用藥物尿液檢驗報告、
    、查獲施用毒品案件報告表、本院搜索票、搜索、扣押筆錄
    、扣押物品目錄表等在卷可稽，足認被告前揭自白與事實相
    符，本案事證明確，被告犯行堪以認定。
三、次查93年修正施行之毒品危害防制條例就施用毒品者，祇於
    「初犯」及「5 年後再犯」二種情形，有其追訴條件之限制
    ，即須於初犯經觀察、勒戒或強制戒治釋放後，5 年內均無
    施用毒品之行為，始能認其前所實施之觀察、勒戒或強制戒
    治已足遮斷毒癮，而得於5 年後再犯時，再予適用初犯之規
    定，重行觀察、勒戒等程式。倘5 年內已經再犯，被依法追
    訴處罰，縱其第3 次（或第3 次以上）施用毒品之時間在初
    犯釋放5 年以後，即與「5 年後再犯」之情形有別，且因已
    於「5 年內再犯」，顯見其再犯率甚高，原實施觀察、勒戒
    或強制戒治，已無法收其實效，而無5 年戒斷期之存在，自
    無再經觀察、勒戒及強制戒治之必要，應由檢察官逕行起訴
    （最高法院95年度台非字第59號、第65號判決意旨、95年度
    第7 次刑庭會議決議意旨參照）。查本案被告前因違反毒品
    危害防制條例案件，經裁定送觀察、勒戒後，認有繼續施用
    毒品之傾向，再經裁定送強制戒治，嗣因其強制戒治期間業
    逾六個月以上，且戒治處遇成效合格，無繼續強制戒治之必
    要，於93年11月12日停止戒治執行完畢；復於前開強制戒治
    執行完畢5 年內之97年間因施用第二級毒品案件，經法院分
    別判處有期徒刑6 月、6 月確定，前揭2 案件合併應執行有
    期徒刑10月；又因施用第二級毒品案件，經法院判處有期徒
    刑8 月確定，上開案件接續執行，於98年12月18日縮短刑期
    假釋出監，所餘刑期付保護管束，迄99年1 月23日保護管束
    期滿執行完畢，有臺灣高等法院被告前案紀錄表、臺灣高等
    法院在監在押全國紀錄表等在卷足參，則被告於前案經強制
    戒治執行完畢後，於5 年內已經再犯，雖本案施用毒品之時
    間在初犯釋放5 年後，惟被告既已先於「5 年內再犯」，顯
    見其再犯率甚高，原實施觀察勒戒等已無法收其實效，而無
    5 年戒斷期之存在，參諸前揭判決及決議意旨，自無再經觀
    察、勒戒及強制戒治之必要，本院自應依法就被告本次施用
    毒品之犯行予以論罪科刑。
四、按海洛因、甲基安非他命為毒品危害防制條例第2 條第2 項
    第1 、2 款所規定之第一、二級毒品，核被告所為，係犯毒
    品危害防制條例第10條第1 、2 項之施用第一、二級毒品罪
    ，被告前開所犯施用第一級、第二級毒品犯行，犯意各別，
    行為不同，應予分論併罰。被告持有毒品，復進而施用，其
    持有毒品之低度行為，為施用毒品之高度行為所吸收，不另
    論罪。又被告有事實欄所列前揭犯罪前科紀錄，有臺灣高等
    法院被告前案紀錄表可稽，被告受有期徒刑之執行完畢，五
    年以內故意再犯本件有期徒刑以上之2 罪，均構成累犯，均
    應依刑法第47條第1 項規定加重其刑。爰審酌被告施用毒品
    行為於本質上係屬自我戕害行為，反社會性之程度應屬較低
    ；惟施用毒品，不僅足以戕害其個人身心，且極易滋生其他
    犯罪，惡化治安甚重，嚴重損及公益，且被告前經觀察勒戒
    、強制戒治、徒刑之執行助其戒除毒品，仍再為本案施用第
    一、二級毒品犯行，顯見其不思悔改，自制力亦顯不佳，及
    上開施用毒品行為均構成累犯均應加重其刑，惟念其犯後即
    能坦承犯行，並兼衡其素行、經濟狀況、智識程度等一切情
    狀，分別量處如主文所示之刑，並定其應執行之刑如主文所
    示，以資懲儆。
五、另按查獲之第一、二級毒品及專供製造或施用第一、二級毒
    品之器具，不問屬於犯人與否，均沒收銷燬之，毒品危害防
    制條例第18條第1 項前段定有明文。本案99年6 月30日12時
    許，經警在被告戶籍地內查獲被告時，曾扣得殘渣袋2 個及
    玻璃吸食器1 個，除被告自警詢起均曾表示殘渣袋是供承裝
    毒品甲基安非他命、玻璃吸食品是供施用甲基安非他命用外
    ，經警就該等殘渣袋及玻璃吸食器為初步檢驗，亦均呈甲基
    安非他命陽性反應，而「一般鑑定裝袋內毒品之程式，均係
    以傾倒方式，將包裝袋內之毒品倒出、稱重、以儀器檢驗部
    分等，倒出時若認必要，則輔以刮杓刮取袋內粉末，然無論
    依何種方式分離，包裝袋內均有極微量之第一級毒品海洛因
    殘留」，業經法務部調查局93年3 月19日調科壹字第
    09300113060 號函釋在案，此為本院職務上已知之事實，甲
    基安非他命毒品亦有類似情形，足認前開殘渣袋及玻璃吸食
    器無論依何種方式分離，仍有極微量之第二級毒品甲基安非
    他命殘留而無法析離，自應整體視為查獲之第二級毒品甲基
    安非他命，依法自均應宣告沒收銷燬。
據上論斷，應依刑事訴訟法第273 條之1 第1 項、第284 條之1
、第299 條第1 項前段，毒品危害防制條例第10條第1 項、第2
項、第18條第1 項前段，刑法第11條、第47條第1 項、第51條第
5款 ，判決如主文。
本案經檢察官劉昀到庭執行職務。
中    華    民    國    99    年    11    月    17    日
                  刑事第一庭    法  官  黃紀錄
以上正本證明與原本無異。
如不服本判決應於收受判決後10日內向本院提出上訴書狀，並應
敘述具體理由；其未敘述上訴理由者，應於上訴期間屆滿後20日
內向本院補提理由書（均須按他造當事人之人數附繕本）「切勿
逕送上級法院」。
中    華    民    國    99    年    11    月    17    日
                                書記官  戴仲敏

司法院資訊處製作；財團法人民間司法改革基金會備份。
